【裁判字號】    89,判,13
【裁判日期】    890106
【裁判案由】    營業稅
【裁判全文】
行  政  法  院  判  決                              八十九年度判字第一三號
    原      告  岱盈實業有限公司
    代  表  人  甲○○
    被      告  臺南市稅捐稽徵處
右當事人間因營業稅事件，原告不服財政部中華民國八十七年九月十四日台財訴字第
八七○○八四六一七號再訴願決定，提起行政訴訟。本院判決如左︰
    主  文
原告之訴駁回。
    事  實
緣原告係依法應使用統一發票之商戶，自民國八十一年一月一日起至同年十二月三十
一日止，分別向東和紡織印染股份有限公司（以下稱東和公司）及廣豐實業股份有限
公司（以下稱廣豐公司）購入混紡紗，同年復售予正猷企業有限公司（以下稱正猷公
司）金額計新台幣（下同）二七、一七三、七二三元，營業稅額一、三五八、六八六
元，未依規定開立統一發票，亦未於規定期間向被告機關申報銷售額繳納營業稅，致
生逃漏營業稅額一、三五八、六八六元，案經財政部賦稅署查獲，移由被告機關審理
違章成本，遂依營業稅法第五十一條第三款規定追繳稅額一、三五八、六八六元，並
按所漏稅額科處三倍罰鍰計四、○七六、○○○元（計至百元止），原告不服，經申
請復查及提起訴願，未獲變更，嗣於提起再訴願時，由再訴願機關以訴願決定程序不
合為由，撤銷訴願決定，著由訴願機關另為適法決定。其後由訴願機關以八十六年十
二月十日八六府訴二字第一七二六一號重行訴願決定，仍維持原核定。原告猶不服，
經提起訴願、再訴願，均遭決定駁回，遂提起本件行政訴訟。茲摘敘兩造訴辯意旨於
次：
原告起訴意旨略謂︰一、被告處罰原告之主要依據為原告代表人於財政部稽核組調查
時所製作自白之談話筆錄，然而該筆錄於製作時，調查人員以疲勞轟炸之方式訊問，
致原告之代表人體力不支，且頭腦混鈍，所為之供述非必出於本意。依司法院大法官
會議釋字第三三七號解釋：「營業稅法第五十一條第一項本文規定．．．依其意旨，
乃係就漏稅行為所處罰規定．．．，自應有此行為，並因而發生漏稅之事實為處罰要
件。」，被告認原告漏列進貨二七、一七三、七二三元並漏開同額之銷貨發票，惟進
項與銷項既屬同額，依營業稅法第十五條之規定，即無應納稅額，何來漏稅額？二、
本案正猷公司購買混紡紗乃由廣豐公司與東和公司直接將貨物交付予正猷公司，非由
原告交付，原告僅居間協調，並無進銷之情，此與營業稅法第三條規定「營業人以自
己名義代為購買貨物交付與委託人者，應視同銷貨，開立發票」之情形不同，並無適
用該法條之餘地。三、原告係東和、廣豐公司之經銷商，為展現公司之銷售能力，預
先向該二公司大量進貨，以擴大價格之談判籌碼，期能取得較優惠之價格，此際正猷
公司恰需所預訂之貨物，故原告乃將購買權依原價移轉予正猷公司，表面上原告雖未
獲利，卻已減少銷售之壓力。權利之轉讓依財政部函釋雖屬銷售勞務，因本案權利轉
讓並未取得代價，固無營業稅之課徵問題。四、關於以原告代表人私人名義開立支票
經正猷公司背書保證後交付東和、廣豐二公司乙節，因該二公司平時與原告交易，僅
信賴原告或代表人所開立之支票，不接受正猷公司所開立之支票，迫於無奈，始由原
告之代表人開立支票付款，但為確保權益，正猷公司背書保證，故有關款項之收付仍
屬代收轉付性質，原告未開立發票，並無違誤。五、原告實無逃漏稅之意圖，且本件
情節輕微，被告處所漏稅額三倍之罰鍰，實嫌過重。六、綜上，原處分、復查、訴願
、再訴願之決定均不合法，請併予撤銷，以解商困。
被告答辯意旨略謂︰一、按「營業人銷售貨物或勞務，應依本法營業人開立銷售憑證
時限表規定之時限，開立統一發票交付買受人。」、「營業人依第十四條規定計算之
銷項稅額，買受人為營業人者，應與銷售額於統一發票上分別載明之．．．。」、「
營業人除本法另有規定外，不論有無銷售額，應以每二月為一期，於次期開始十五日
內，填具規定格式之申報書，檢附退抵稅款及其他有關文件，向主管稽徵機關申報銷
售額、應納或溢付營業稅額。」及「營業人有左列情形之一者，主管稽徵機關得依照
查得之資料，核定其銷售額及應納稅額並補徵之：一、．．．四、短報銷售額者。」
分別為行為時營業稅法第三十二條第一項、第二項、第三十五條第一項及第四十三條
第一項第四款所明定。二、本件原告漏進、漏銷之事實已臻明確，有原告承諾之談話
筆錄及各涉案相關公司書立之說明書等資料附卷可證，核其行為已違反營業稅法第三
十二條、第三十四條、第三十五條之規定。被告據以補徵營業稅一、三五八、六八六
元，原無不合。而卷附談話筆錄中，原告已說明主要進貨對象係廣豐、東和等公司，
嗣後再將購入之混紡紗出售予正猷公司，因會計人員疏忽，致漏列進貨並漏開銷貨發
票，其價金之收付自非代收代付性質。況營業稅法第三條明定：「營業人以自己名義
代為購買貨物交付與委託人者」視同銷貨，仍應開立統一發票。次查「本法第四條第
一節規定計算稅額之營業人，其進項稅額憑證，未於當期申報者，得延至次期申報扣
抵。」分別為營業稅法施行細則第二十九條所明定。原告進項稅額憑證迄未申報，其
銷項稅額即無從扣抵，而須全部繳納，原告既未申報及繳納，致造成漏稅，至為明確
。原告援引司法院釋字第三三七號解釋文，認其進、銷項相抵，並無漏稅可言之主張
，並對已認諾之事實再為爭執，均無可採。三、按「納稅義務人，有左列情形之一者
，除追繳稅款外，按所漏稅額處一至十倍罰鍰，並得停止其營業．．．三、短報或漏
報銷售額者。」營業稅法第五十一條第三款定有明文。又「關於營業人進貨未依規定
取得憑證，並於銷貨時漏開統一發票之漏進漏銷案件，其銷貨漏開統一發票，同時觸
犯稅捐稽徵法第四十四條及營業稅法第五十一條第三款規定部分．．．採擇一從重處
罰，至其進貨未依規定取得進貨憑證部分，仍應依稅捐稽徵法第四十四條規定處罰。
」亦經財政部八十五年六月十九日台財稅第八五○二九○八一四號函釋有案。原告自
民國八十一年一月一日起至同年十二月三十一日止，分別向東和公司及廣豐公司購入
混紡紗，同年復售予正猷公司，金額二七、一七三、七二三元，營業稅額一、三五八
、六八六元，未依規定開立統一發票，亦未於規定期間向被告機關申報銷售額繳納營
業稅，致生逃漏營業稅額一、三五八、六八六元，被告依法裁處所漏稅額三倍之罰鍰
計四、○七六、○○○元（計至百元止）。復查時，以其進貨未取得合法憑證部分，
依前開函釋，仍應依稅捐稽徵法第四十四條規定，按查明認定之總額處百分之五之罰
鍰，惟此部分原處分既已漏列，因復查不宜作更不利於納稅義務人之決定，故未予補
罰，訴願、再訴願決定遞予維持，並無違誤，請駁回原告之訴。
    理  由
一、按「營業人銷售貨物或勞務，應依本法營業人開立銷售憑證時限表規定之時限，
    開立統一發票交付買受人。」、「營業人依第十四條規定計算之銷項稅額，買受
    人為營業人者，應與銷售額於統一發票上分別載明之．．．。」、「營業人除本
    法另有規定外，不論有無銷售額，應以每二月為一期，於次期開始十五日內，填
    具規定格式之申報書，檢附退抵稅款及其他有關文件，向主管稽徵機關申報銷售
    額、應納或溢付營業稅額。」及「營業人有左列情形之一者，主管稽徵機關得依
    照查得之資料，核定其銷售額及應納稅額並補徵之：一、．．．四、短報銷售額
    者。」分別為行為時營業稅法第三十二條第一項、第二項、第三十五條第一項及
    第四十三條第一項第四款所明定。本件原告自民國八十一年一月一日起至同年十
    二月三十一日止，分別向東和公司及廣豐公司購入混紡紗，同年復售予正猷公司
    ，金額二七、一七三、七二三元，營業稅額一、三五八、六八六元，未依規定開
    立統一發票，亦未於規定期間向被告機關申報銷售額繳納營業稅，致生逃漏營業
    稅額一、三五八、六八六元部分，原告雖辯稱：「原告代表人於財政部稽核組調
    查時所製作談話筆錄時，調查人員以疲勞轟炸之方式訊問，致原告之代表人體力
    不支，且頭腦混鈍，所為之供述非必出於本意。被告認原告漏列進貨二七、一七
    三、七二三元並漏開同額之銷貨發票，惟進項與銷項既屬同額，依營業稅法第十
    五條之規定，即無應納稅額，自無漏稅額可言。」云云。經查正猷公司代表人陳
    東碧於八十五年四月二十四日在財政部賦稅署談話時稱：「．．．向該二公司（
    指廣豐、東和公司）之經銷商岱盈實業有限公司（即原告）購入混紡紗並支付貨
    款予岱盈實業有限公司，而岱盈實業有限公司並未開立發票予本公司，而以廣豐
    公司及東和公司之發票予本公司作為入帳憑證，並申報扣抵銷項數額．．．本公
    司因會計人員疏忽，致未依規定取得憑證二七、一七三、七二三元扣抵銷項稅額
    一、三五八、六九○元，本公司願依法受罰。」與東和公司八十五年五月四日之
    說明書所載：「八十一年度甲○○君向本公司購買紗支，要求本公司以正猷公司
    為銷售對象，開立發票，本公司遂要求陳君所開立繳付貨款之票據須由正猷公司
    背書以資證明。」均相符合，足見本件認定原告逃漏稅之事實，並非以原告代表
    人於前開談話中之認諾為唯一依據。而卷附談話筆錄中，原告代表人已說明原告
    主要進貨對象係廣豐、東和等公司，嗣後再將購入之混紡紗出售予正猷公司，因
    會計人員疏忽，致漏列進貨並漏開銷貨發票，且原告亦自承貨款係由原告代表人
    私人名義開立支票經正猷公司背書保證後交付東和、廣豐二公司。則原告主張係
    無償銷售勞務及有關款項之收付仍屬代收轉付性質，原告未開立發票，並無違誤
    云云，自無可採。況營業稅法第三條明定：「營業人以自己名義代為購買貨物交
    付與委託人者」視同銷貨，仍應開立統一發票。次查「本法第四條第一節規定計
    算稅額之營業人，依本法第三十五條規定，應檢附之退抵稅款及其他有關文件如
    左：一載有營業稅額之統一發票扣抵聯。．．．」「本法第四條第一項規定計算
    稅額之營業人，其進項稅額憑證，未於當期申報者，得延至次期申報扣抵。」分
    別為營業稅法施行細則第三十八條及第二十九條所明定。原告進項稅額憑證迄未
    申報，其銷項稅額即無從扣抵，而須全部繳納，原告既未申報及繳納，致造成漏
    稅，至為明確。原告援引司法院大法官會議釋字第三三七號解釋文，認其進、銷
    項相抵，並無漏稅可言之主張，原無可採。且其對已認諾之事實再為爭執，並任
    意主張談話筆錄係其代表人在接受疲勞轟炸後，於頭腦混鈍之情況下所為供述，
    而未能舉證以實其說，所辯前開各節，亦無可採。
二、次按「納稅義務人，有左列情形之一者，除追繳稅款外，按所漏稅額處一至十倍
    罰鍰，並得停止其營業．．．三、短報或漏報銷售額者。」營業稅法第五十一條
    第三款定有明文。又「關於營業人進貨未依規定取得憑證，並於銷貨時漏開統一
    發票之漏進漏銷案件，其銷貨漏開統一發票，同時觸犯稅捐稽徵法第四十四條及
    營業稅法第五十一條第三款規定部分．．．採擇一從重處罰，至其進貨未依規定
    取得進貨憑證部分，仍應依稅捐稽徵法第四十四條規定處罰。」亦經財政部八十
    五年六月十九日台財稅第八五○二九○八一四號函釋有案。本件原告自民國八十
    一年一月一日起至同年十二月三十一日止，分別向東和公司及廣豐公司購入混紡
    紗，同年復售予正猷公司，金額二七、一七三、七二三元，營業稅額一、三五八
    、六八六元，未依規定開立統一發票，亦未於規定期間向被告機關申報銷售額繳
    納營業稅，致生逃漏營業稅額一、三五八、六八六元，已如前述。被告依前開規
    定裁處原告所漏稅額三倍之罰鍰計四、○七六、○○○元（計至百元止）。至於
    其進貨未取得合法憑證部分，依前開函釋，仍應依稅捐稽徵法第四十四條規定，
    按查明認定之總額處百分之五之罰鍰，惟此部分原處分既已漏列，因行政救濟中
    不宜為更不利於納稅義務人之決定，故復查時未予補罰。訴願、再訴願決定並遞
    加維持，於法洵無違誤。本件原告徒執前詞，任意指摘原處分、復查、訴願、再
    訴願決定不當，為無理由，應予駁回。
據上論結，本件原告之訴為無理由，爰依行政訴訟法第二十六條後段，判決如主文。
中    華    民    國     八十九      年      一      月       六        日
                    行 政 法 院 第 一 庭
                                審 判 長 評  事      黃  綠  星
                                         評  事      藍  獻  林
                                         評  事      黃  璽  君
                                         評  事      廖  宏  明
                                         評  事      鄭  忠  仁
右  正  本  證  明  與  原  本  無  異
                                         法院書記官  陳  春  木
中    華    民    國     八十九      年      一      月       六        日


司法院資訊處製作；財團法人民間司法改革基金會備份。
